【裁判字號】    95,台抗,525
【裁判日期】    951207
【裁判案由】    公共危險聲請再審
【裁判全文】
最高法院刑事裁定              九十五年度台抗字第五二五號
抗  告  人  甲○○
上列抗告人因公共危險案件，不服台灣高等法院高雄分院中華民
國九十五年十月二十五日駁回聲請再審之裁定（九十五年度聲再
字第六三號），提起抗告，本院裁定如下：
    主  文
抗告駁回。
    理  由
本件抗告人甲○○於原審聲請再審略謂：本件車禍肇事逃逸真正
行為人實為鄭哲明，抗告人因考量鄭哲明為職業軍人，深怕其會
受到嚴重之處分及被撤職，乃於車禍發生後向警方自首為肇事者
。嗣抗告人於民國九十五年一月十八日向台灣屏東地方法院檢察
署檢察官自首頂替犯行，經檢察官聲請簡易判決處刑後，台灣屏
東地方法院業於九十五年八月三十一日以九十五年度簡字第一一
八一號判處有期徒刑二月在案，足見本件車禍肇事逃逸之行為人
確為鄭哲明，可傳喚鄭哲明到庭作證即可明瞭。復有：鄭哲明
於九十四年十二月二十八日十二時十二分以其00000000
00號行動電話，傳簡訊給抗告人之兄陳澤瑋（0000000
000號行動電話），其內容為「……我很後悔讓阿夆幫我頂，
……我絕對不會讓他有事的，真的很對不起」，又於九十五年一
月十六日二十三時五分傳簡訊予抗告人（0000000000
號行動電話），其內容為「不管你怎麼想，該做的我們一定會做
，該負責的我們也一定會負責……」，有行動電話簡訊詳文影本
二份為證。鄭哲明之行動電話通聯紀錄資料顯示，九十四年八
月二十日凌晨二時十一分四十秒許，鄭哲明曾打電話給抗告人，
而抗告人之行動電話通聯紀錄資料亦顯示，抗告人於同日凌晨二
時三十分及四十九分許，曾打電話給鄭哲明，足以證明原審及第
一審判決書所載「車禍發生時，抗告人與鄭哲明係一同在二六八
七─ＭＨ號自用小客車上」，應非事實，蓋若抗告人與鄭哲明一
起在車上，即不會互相撥打電話。易言之，車禍肇事時，抗告人
與鄭哲明並未一同在車上。本件應有發現確實之證據，足認抗告
人應受無罪判決之情形，爰依刑事訴訟法第四百二十條第一項第
六款之規定，聲請再審等語。原裁定以刑事訴訟法第四百二十條
第一項第六款所規定之確實新證據，在解釋上須具備(1)新穎性(2)
確實性(3)影響性（或關連性）之要件始足當之。所謂「新穎性」
係指該項證據於事實審法院判決當時即已存在，然因當事人及法
院未經發現，致未及提出調查審酌，而於判決後始行發現；所謂
「確實性」係指該項證據依其形式上之觀察係真實存在；所謂「
影響性」係指該項證據如經提出或審酌，在客觀上顯可動搖原確
定判決而使受判決人獲較有利之判決而言。倘該證據形式上雖屬
真實，然縱予提出供法院審酌，在客觀上亦未必能據以動搖原確
定判決之基礎或依其他證據資料所作事實之認定者，即非刑事訴
訟法第四百二十條第一項第六款所稱之確實新證據。抗告人雖提
出其與鄭哲明於九十四年八月二十日之行動電話通聯紀錄資料，
及鄭哲明於九十四年十二月二十八日十二時十二分，以其000
0000000號行動電話，傳給抗告人之兄陳澤瑋（0000
000000號行動電話）之簡訊資料，然上開行動電話通聯紀
錄及簡訊內容，均顯係原審九十四年度交上訴字第七五號於九十
四年十二月三十日宣示判決前即已存在，抗告人既非不能提出供
事實審法院調查審酌，卻未提出，嗣於原審判決後始行提出，尚
非刑事訴訟法第四百二十條第一項第六款所稱「發現確實之新證
據」。而鄭哲明於九十五年一月十六日二十三時五分許，以其上
開行動電話傳簡訊予抗告人（0000000000號行動電話
），及抗告人自首頂替犯行後，經台灣屏東地方法院檢察署檢察
官聲請台灣屏東地方法院簡易判決處刑之聲請簡易判決處刑書（
九十五年度偵字第二九五○號）、刑事簡易判決（九十五年度簡
字第一一八一號），均係於原審上開判決宣示後始存在，顯與「
新證據」須具備「新穎性」之要件有悖，亦非刑事訴訟法第四百
二十條第一項第六款所稱「發現確實之新證據」。又所謂發現確
實之新證據，係指就新證據之本身形式上觀察，毋須經調查程序
，顯然可認為足以動搖原確定之判決者而言。抗告人主張本件車
禍肇事逃逸之行為人係鄭哲明，可傳喚鄭哲明到庭作證云云，顯
然非經相當之調查不能證明其真偽，自與上開所述「新證據」須
具備依其形式上觀察係真實存在之「確實性」，及客觀上顯可動
搖原確定判決而使受判決人獲較有利判決之「影響性（或關連性
）」之要件不符。因認抗告人之聲請再審，為無理由，而依刑事
訴訟法第四百三十四條第一項規定，裁定駁回其聲請。經核於法
並無不合。抗告意旨略以：抗告人所提出之通聯紀錄及鄭哲明於
九十四年十二月二十八日十二時十二分發出之簡訊，雖於九十四
年十二月三十日原審法院宣示判決前即已存在，然已在該案辯論
終結後，似無機會提出，亦即實已不能提出，並不是「非不能提
出」；而抗告人提出鄭哲明於九十五年一月十六日二十三時五分
所發之簡訊及台灣屏東地方法院九十五年度簡字第一一八一號刑
事簡易判決，雖已在原審法院判決後，然該二項證據在原審法院
宣示判決前，實際並未發現，抗告人實無可能向原審法院提出，
參照最高法院三十二年抗字第一一三號判例意旨，仍屬於刑事訴
訟法第四百二十條第一項第六款所謂發現之「新證據」，自得聲
請再審云云。惟查刑事訴訟法第四百二十條第一項第六款所謂發
現確實之新證據，係指當時已經存在而發現在後或審判時未經注
意之證據，且能證明原確定判決所認定之事實為錯誤者而言。上
開九十四年八月二十日之行動電話通聯紀錄資料，及鄭哲明於同
年十二月二十八日十二時十二分之簡訊，既於原審九十四年度交
上訴字第七五號宣示判決前即已存在並為抗告人所明知而未向原
審提出，即難謂係發現在後或原審審判時未經注意之證據，雖該
則簡訊發出之時間係在原審九十四年度交上訴字第七五號宣示辯
論終結之後，抗告人仍非不得在宣示判決之前遞狀向原審提出並
據以聲請再開辯論，客觀上顯非不能提出。又本院三十二年抗字
第一一三號判例意旨，雖闡釋所謂發現確實之新證據，並非必須
於判決確定後發現者為限，茍在事實審法院判決前不能提出主張
有利之證據，而於第二審判決後第三審上訴前或上訴中發現者，
仍得於判決確定後，以發現確實新證據之原因，聲請再審。然該
證據仍須於事實審法院判決前即已存在，因未發現，其後始行發
現者，始得據以聲請再審。鄭哲明於九十五年一月十六日二十三
時五分所發之簡訊及台灣屏東地方法院九十五年度簡字第一一八
一號刑事簡易判決，既於原審判決前均不存在，而於其後始形成
，即不能謂係在原審判決前「實際並未發現」而為原審判決後始
「發現之新證據」，自無從援引前揭判例意旨聲請再審。抗告意
旨指摘原裁定不當，為無理由，應予駁回。
據上論結，應依刑事訴訟法第四百十二條，裁定如主文。
中    華    民    國  九十五  年   十二   月    七    日
                      最高法院刑事第十一庭
                          審判長法官  謝  俊  雄
                                法官  陳  世  雄
                                法官  魏  新  和
                                法官  吳  信  銘
                                法官  徐  文  亮
      本件正本證明與原本無異
                                      書  記  官
中    華    民    國  九十五  年   十二   月   十三   日
                                                      J


司法院資訊處製作；財團法人民間司法改革基金會備份。
